【裁判字號】    97,訴,856
【裁判日期】    971001
【裁判案由】    侵權行為損害賠償
【裁判全文】
臺灣臺南地方法院民事判決               97年度訴字第856號
原告  甲○○
被告  乙○○
上列當事人間請求侵權行為損害賠償事件， 本院於民國97年9月
17日言詞辯論終結，判決如下：
    主     文
被告應給付原告新台幣壹拾參萬貳仟參佰陸拾陸元，及自民國97
年6月7日起至清償日止，按週年利率百分之五計算之利息。
原告其餘之訴駁回。
訴訟費用新台幣參萬貳仟參佰捌拾參元，由被告負擔新台幣貳仟
元，其餘由原告負擔。
    事實及理由
一、原告主張被告於民國96年3月19日下午9時10分許駕駛車牌號
    碼2205－ＦＬ號自用小客車，沿臺南縣安定鄉○○村○○○
    道內側快車道由東向西行駛，行經臺南縣安定鄉○○村○○
    ○道零點九公里西向車道處時，因未注意車前狀況及未與前
    車保持行車安全距離，自後追撞其前方由原告所駕駛車牌號
    碼8Ｊ-7967號之自用小客車（以下簡稱系爭車輛）而發生交
    通事故（以下簡稱系爭交通事故）， 致原告受有腰椎第1節
    壓迫性骨折、左橈骨遠端骨折、左肩、右大腿、頸部及臉部
    挫傷、臉、頭皮及頸之挫傷與手挫傷、頭暈等傷害，而原告
    因系爭交通事故受有身體傷害、減少勞動能力、汽車損害及
    其他非財產上等損害，茲將請求賠償項目、金額分別說明如
    下：
  (一)醫藥費元：
    1.奇美醫院醫療費：新台幣（下同）6,049元。
    2.中醫醫療費：3萬元。
    3.合計：36,049元。
  (二)汽車修理費用147,500元： 系爭車輛因受被告撞擊造成多處
    毀損，預估之修理費用為：147,500元。
  (三)減少勞動能力之損害元：原告自90年6月1日起擔任「夜歡大
    舞廳」會計，月薪30,000元， 原告自受傷之96年3月19日起
    因傷無法工作， 系爭交通事故發生時原告年齡為46歲又5個
    月，至退休年齡65歲，尚有18年又5個月，共221個月，將來
    應有減少工作能力， 以每月減少15,000元計算，則以221×
    15,000 =3,315,000元， 依霍夫曼氏計算方式，扣除中間利
    息，被告應一次給付原告2,765,539元。
  (四)慰撫金40萬元：原告因被告過失傷害，致骨折等全身疼痛，
    精神上受盡折磨，至今仍未複原，應得請求相當之慰藉金額
    肆拾萬元，賠償原告精神上所受之痛苦。
  (五)合計得向被告請求給付之金額為3,165,539元， 爰依民法第
    184條第1項前段、第193條第1項、第195條、第196條之規定
    ，請求被告負損害賠償責任，並聲明求為：(1)被告應給付原
    告3,165,539元， 及自起訴狀繕本送達翌日起至清償日止，
    按年息百分之五計算之利息。(2)訴訟費用由被告負擔。
二、被告抗辯略以：系爭交通事故發生時，原告僅受有左手、左
    肩、右大腿、頸部挫傷及臉部挫傷瘀血之傷害，並無骨折，
    一個多月後才發現骨折，不能認為是系爭交通事故所致，且
    原告請求之金額太高，並聲明求為駁回原告之訴及訴訟費用
    由原告負擔之判決。
三、得心證之理由：
（一）原告主張被告於96年3月19日下午9時10分許駕駛車牌號碼
      2205－ＦＬ號自用小客車，沿臺南縣安定鄉○○村○○○
      道內側快車道由東向西行駛，行經臺南縣安定鄉○○村○
      ○○道零點九公里西向車道處時，因未注意車前狀況及未
      與前車保持行車安全距離，自後追撞其前方由原告所駕駛
      之系爭車輛而發生系爭交通事故等情，業據提出臺灣臺灣
      地方法院檢察署96年度調偵字第1018號聲請簡易判決處刑
      書及本院96年度交簡字第3322號刑事簡易判決書為憑，且
      為被告所不爭執，復據本院依職權調閱本院96年度交簡字
      第3322號案件刑事卷宗查明，自堪信原告此部分之主張為
      真實。
（二）原告復主張其因系爭交通事故 受有腰椎第1節壓迫性骨折
      、左橈骨遠端骨折、左肩、右大腿、頸部及臉部挫傷、臉
      、頭皮及頸之挫傷與手挫傷、頭暈等傷害等情，固據提出
      奇美醫院之診斷證明書7紙及收據20紙為憑； 惟為被告所
      否認，並以發生系爭交通事故時，原告僅受有左手、左肩
      、右大腿、頸部挫傷及臉部挫傷瘀血之傷害，並無骨折現
      象，系爭交通事故發生後一個多月才發現骨折，不能認為
      是系爭交通事故所致等語，資為抗辯。經查：
      1.奇美醫院於96年3月23日所開立之診斷證明書 就原告於
        系爭交通事故發生當日急診之受傷情形係記載「左手、
        左肩、右大腿、頸部挫傷及臉部挫傷瘀血之傷害」等語
        ，並無骨折之相關記載； 惟奇美醫院而自96年6月15日
        後開立之診斷證明書則有 「腰椎第1節壓迫性骨折、左
        橈骨遠端骨折」之記載，其間差距月餘，有諸多情事可
        能發生。是被告抗辯原告骨折部分之傷害是否確係因系
        爭交通事故所致等語，尚非無據。
      2.本院函詢奇美醫院是否得確定原告 「腰椎第1節壓迫性
        骨折、左橈骨遠端骨折」之骨折係因系爭交通事故所引
        起乙節， 奇美醫院函覆「一、96年3月19日急診求診的
        Ｘ光，左橈骨看不到骨折， 但96年4月20日追蹤的Ｘ光
        看到左橈骨遠端骨折，在線性骨折，骨折沒移位，所以
        早期Ｘ光可能看不到骨折處。 二、在96年3月19日時，
        患者沒有抱怨腰背痛， 在96年4月20日門診追蹤時提到
        腰背痛，這時才照腰椎Ｘ光，發現腰第一節壓迫性骨折
        」（見奇美醫院97年8月21日97奇醫字第4414號函 附之
        奇美醫院法院專用病情摘要）。觀奇美醫院之函文及病
        情摘要， 並未確定原告「腰椎第1節壓迫性骨折、左橈
        骨遠端骨折」之骨折係因系爭交通事故所引起。
      3.綜上，原告之骨折現象既為系爭交通事故發生後月餘才
        發現，奇美醫院不能確信骨折現象確因系爭交通事故所
        致，而亦無法舉證證明其骨折現象確係因系爭交通事故
        所致。 是被告所為原告受有「腰椎第1節壓迫性骨折、
        左橈骨遠端骨折」之骨折傷害，難認係系爭交通事故所
        致之抗辯，為可採信。 則原告主張其受有「腰椎第1節
        壓迫性骨折、左橈骨遠端骨折」之骨折，係因系爭交通
        事故而受之傷害，尚難憑採。
      4.從而，原告因系爭交通事故所受之傷害，僅能認定只有
        奇美醫院於97年3月23日之診斷證明書上所載 「左手、
        左肩、右大腿、頸部挫傷及臉部挫傷瘀血」之傷害。
（三）按因故意或過失，不法侵害他人之權利者，負損害賠償責
      任；又不法侵害他人之身體或健康者，對於被害人因此喪
      失或減少勞動能力或增加生活上之需要時，應負損害賠償
      責任；又不法侵害他人之身體、健康者，被害人雖非財產
      上之損害，亦得請求賠償相當之金額；民法第184條第1項
      前段、第193條第1項、第195條第1項前段分別定有明文。
      經查，本件被告因過失致發生系爭交通事故而不法侵害原
      告之身體及健康，致原告受有「左手、左肩、右大腿、頸
      部挫傷及臉部挫傷瘀血」之傷害，業如前述。則原告依據
      上開規定，請求被告賠償其損害，即屬有據。茲就原告請
      求之各項損害及其金額，應否准許，分述如下：
    (一)醫療費用：原告主張其 「腰椎第1節壓迫性骨折、左橈骨
      遠端骨折」之骨折係系爭交通事故所致，不能採信為真實
      ，已如前述。則原告請求之醫療費用，自僅能請求因系爭
      交通事故所受之「左手、左肩、右大腿、頸部挫傷及臉部
      挫傷瘀血」之傷害之醫療費用。經查：
      1.原告自97年3月19日至97年4月19日支付奇美醫院之醫療
        費用合計為：15,316元（見卷附奇美醫院收據編號第22
        至30號）， 而原告請求之奇美醫院醫療費用為6,049元
        ，並未逾其得請求之金額。是原告此部分就奇美醫院醫
        療費用之請求，為有理由。
      2.原告自97年4月20日後支付奇美醫院之醫療費用： 觀原
        告可確定係因系爭交通事故所致之傷害為「左手、左肩
        、右大腿、頸部挫傷及臉部挫傷瘀血」，均係挫傷等外
        表皮肉傷，而97年4月20日 發現骨折後，治療骨折之費
        用，因原告骨折之傷害不能證明係因系爭交通事故所致
        ，自不能向被告請求此部分之醫療費用。是原告此部分
        請求被告給付其97年4月20日後已支付奇美醫院 之醫療
        費用，並無依據，不能准許。
      3.原告另請求中醫醫療費用3萬元云云， 固據提出診斷證
        明書及收據各2紙為憑。 惟查，原告可確定係因系爭交
        通事故所致之傷害為「左手、左肩、右大腿、頸部挫傷
        及臉部挫傷瘀血」，均係挫傷等外表皮肉傷，而原告卻
        至國術館治療。則原告此部分所為其至國術館之「治療
        」行為，確係治療因系爭交通事故所受傷害之主張，實
        難採信為真實。是原告此部分請求被告給付國術館之醫
        療費用3萬元云云，並無依據，不能准許。
      4.綜上，原告得向被告請求之醫療費用為6,049元。是原
        告就醫療費用之請求在6,049元之範圍內，為有理由，
        逾此範圍之請求，為無理由。
    (二)汽車修理費用：
      1.按物被毀損時， 被害人除得依民法第196條請求賠償外
        ，並不排除民法第213條至第215條之適用，而依民法第
        196條請求賠償物被毀損所減少之價額， 得以修復費用
        為估定之標準，但以必要者為限，例如修理材料以新品
        換舊品，應予折舊等， 最高法院77年度第9次民事庭會
        議決議參照。
      2.本件原告主張系爭車輛之修理費為147,500元， 業據其
        提出啟昌汽車保養廠交修單2紙為憑， 而被告於本院審
        理中亦未爭執該部分之費用，堪信原告此部分之主張為
        真實。
      3.系爭車輛係89年5月出廠， 有行車執照影本在卷可稽。
        迄系爭交通事故發生之日即96年3月19日已使用了6年多
        ，而其車輛之修理既以新零件更換破損之舊零件，則原
        告以修理費作為損害賠償之依據時，自應將零件折舊部
        分予以扣除，已如上述。再依行政院所頒固定資產耐用
        年數表及固定資產折舊率表之規定，系爭車輛耐用年數
        為5年，原告上開車輛使用年數雖已超過耐用年數， 但
        於本件車禍發生時仍正常使用中，足見該車之零件應仍
        在固定資產耐用年限內，方可繼續使用，難認其零件已
        無殘餘價值，如超過耐用年限之部分仍依定率遞減法繼
        續予以折舊，則與固定資產耐用年限所設之規定不符。
        又參酌所得稅法第51條：「固定資產之折舊方法，以採
        用平均法、定率遞減法或工作時間法為準則。上項方法
        之採用及變換，準用第44條第3項之規定； 其未經申請
        者，視為採用平均法」 及該法施行細則第48條第1款「
        固定資產之折舊方法，採平均法者以固定資產成本減除
        殘價後之餘額，按固定資產耐用年數表規定之耐用年數
        平均分攤，計算其每期折舊額」之規定，本院認採用「
        平均法」 計算其最後1年折舊後之殘值作為系爭車輛之
        殘餘價值，應屬合理。查營利事業所得稅查核準則第95
        條第7款規定： 「七、營利事業固定資產採用平均法折
        舊時，各該項資產事實上經查明應有殘價可以預計者，
        應依法先自其成本中減除殘價後，以其餘額為計算基礎
        。殘價之預計標準，應以等於該項資產之最後一年度之
        未折減餘額為合度；其計算公式如下：
          固定資產之實際成本
           ──────────────＝殘價（殘值）
          耐用年數表規定之耐用年數＋１」。
      4.依原告提出之啟昌汽車保養廠交修單2紙所示， 系爭車
        輛修復之工資部分為74,100元（計算式：34,900元+39,
        200元=74,100元），而零件部分為193,300元（計算式
        ：43,800元+149,500元=193,300元）。復依前揭營利事
        業所得稅查核準則第95條第7款 之公式計算其零件折舊
        後之殘餘價值為32,217元 （計算式：193,300元/（5+1
        ）=32,217元，元以下四捨五入）， 即原告得請求系爭
        車輛修復費用之零件部分金額為32,217元。是原告得請
        求被告給付系爭車輛因系爭交通事故所支出之修理費用
        為106,317元【計算式：74,100元（工資）+32,217元（
        零件）= 106,317元】。
      5.綜上，原告就系爭車輛修理費用 之請求在106,317元之
        範圍內，為有理由，應予准許；逾此範圍之請求，為無
        理由，不應准許
    (三)減少勞動能力之損害：原告主張其自90年6月1日起擔任「
      夜歡大舞廳」會計，月薪30,000元， 原告自受傷之96年3
      月19日起因傷無法工作，系爭交通事故發生時原告年齡為
      46歲又5個月，至退休年齡65歲止，尚有18年又5個月，共
      221個月， 將來應有減少工作能力，以每月減少15,000元
      計算，則以221×15,000 =3,315,000元，依霍夫曼氏計算
      方式，扣除中間利息， 被告應一次給付原告2,765,539元
      云云。惟按當事人主張於己有利之事實者，就其事實有舉
      證之責任， 民事訴訟法第277條定有明文。本件原告並未
      舉證證明其勞動能力因系爭交通事故致何損害，復不能證
      明減損之程度，又不能證明因此喪失或減少勞動能力多少
      ，更不能證明因此減少陸續得取得之金額為多少。是原告
      此部分請求，已難憑採。況原告得確定係因系爭交通事故
      所受之傷害係「左手、左肩、右大腿、頸部挫傷及臉部挫
      傷瘀血」，均係挫傷等外表皮肉傷，亦難認原告有何喪失
      勞動能力之處。是原告此部分有關勞動損失之請求，尚乏
      依據，不能准許。
    (四)精神慰撫金：按關於精神慰撫金之量定，應參酌兩造之身
      分、地位及經濟狀況並加害之情形與受傷之程度等，以為
      裁量之標準， 最高法院91年度臺上字第717號民事判決參
      照。本院審酌原告現年48歲（49年8月18日生）， 系爭交
      通事故發生時原任職會計，月薪為3萬元， 名下財產僅有
      系爭汽車一輛，並無不動產等情，業據原告陳明，並有個
      人基本資料查詢結果及本院依職權調取稅務電子閘門財產
      所得調件明細表附卷可稽； 而被告現年25歲（72年2月18
      日生），96年度薪資所得為189,524元， 名下並無不動產
      等情，亦有個人基本資料查詢結果及本院依職權調取稅務
      電子閘門財產所得調件明細表附卷可稽。復審酌兩造之年
      齡、身分、地位、經濟狀況及原告受傷程度（均為挫傷及
      擦傷，而骨折部分不能證明係因系爭交通事故所致，業如
      前述）等一切情狀，認原告請求精神慰撫金40萬元，尚嫌
      過高，核以2萬元為適當。
    (五)綜上，原告因系爭交通事故得向被告請求之損害賠償金額
      為：醫療費用：6,049元、汽車修理費用：106,317元、精
      神慰撫金：2萬元，總計為132,366元。
（四）結論：原告本於侵權行為損害賠償之法律關係，請求被告
      給付132,366元， 及該範圍內自起訴狀繕本送達被告翌日
      即97年6月7日起至清償日止，按週年利率百分之五計算之
      利息，為有理由，應予准許；逾此範圍之請求，為無理由
      ，應予駁回。
五、本件判決基礎已臻明確，兩造其餘攻攻擊防禦方法及訴訟資
    料經本院審酌後，核與判決不生影響，無逐一論駁之必要，
    併此敘明。
六、按訴訟費用由當事人負擔；法院為終局判決時，應依職權為
    訴訟費用之裁判，民事訴訟法第87條第1項定有明文。 經核
    本件訴訟費用額為32,383元（即第一審裁判費），爰依上開
    規定確定兩造應分別負擔之訴訟費用如主文第3項所示。
七、據上論結，原告之訴，為一部有理由、一部無理由，依民事
    訴訟法第79條、第87條第1項，判決如主文。
中    華    民    國    97    年    10    月    1     日
                        臺灣臺南地方法院民事第一庭
                                法  官  王 獻 楠
上為正本，係照原本作成。
如不服本判決，應於本判決送達後20日內提出上訴狀（須按他造
當事人之人數附繕本）。
中    華    民    國    97    年    10    月    1     日
                                書記官  吳 俊 達


司法院資訊處製作；財團法人民間司法改革基金會備份。
